【裁判字號】    98,易,2186
【裁判日期】    981207
【裁判案由】    詐欺
【裁判全文】
臺灣臺北地方法院刑事判決              98年度易字第2186號
公  訴  人  臺灣臺北地方法院檢察署檢察官
被      告  乙○○
上列被告因詐欺案件，經檢察官提起公訴（98年度偵緝字第1638
號），本院判決如下：
    主  文
乙○○無罪。
    理  由
一、公訴意旨略以：被告乙○○與甲○○（所涉詐欺罪嫌另經台
    灣桃園地方法院檢察署提起公訴）共同意圖為自己不法之所
    有，於民國九十六年八月三日某時，在臺北市○○街某處，
    向丙○○佯稱經營網路拍賣要借用帳戶，日後如有獲利，會
    分紅給丙○○云云，使丙○○陷入錯誤，將渠申設之臺灣中
    小企業銀行楊梅分行帳號00000000000號帳戶、聯邦商業銀
    行新店分行000000000000號帳戶、中華郵政股份有限公司中
    壢郵局帳號000000-0號帳戶之存摺、提款卡及密碼等資料，
    交付與上開二人。嗣丙○○發現渠上開帳戶遭凍結並列為警
    示帳戶，始悉上情，因認被告乙○○涉有刑法第三百三十九
    條第一項之詐欺取財罪嫌。
二、按犯罪事實應依證據認定之，無證據不得認定犯罪事實；又
    不能證明被告犯罪者，應諭知無罪之判決，刑事訴訟法第一
    百五十四條第二項、第三百零一條第一項分別定有明文。再
    按，刑事訴訟法上所謂認定犯罪事實之證據，係指足以認定
    被告確有犯罪行為之積極證據而言，如未能發現相當證據或
    證據不足以證明，自不能以推測或擬制之方法，以為裁判基
    礎。而刑事訴訟上證明之資料，無論其為直接或間接證據，
    均須達到通常一般之人均不致有所懷疑，而得確信其為真實
    之程度，始得據為有罪之認定，若關於被告是否犯罪之證明
    未能達此程度，而有合理懷疑之存在，致使無從形成有罪之
    確信，根據「罪證有疑，利於被告」之證據法則，即不得遽
    為不利被告之認定，並經最高法院二十九年上字第一０五號
    、七十六年台上字第四九八六號著有判例。再者，刑法第三
    百三十九條第一項詐欺罪之成立，以意圖為自己或第三人不
    法所有，以詐術使人將本人或第三人之物交付為要件，所謂
    以詐術使人交付，必須被詐欺人因其詐術而陷於錯誤，若其
    所用方法，不能認為詐術，亦不致使人陷於錯誤，即不構成
    該罪，復有最高法院八十四年台上字第四七三四號判決可供
    參照。
三、本件公訴意旨認定被告乙○○涉有詐欺取財罪嫌，係以被告
    供述、證人丙○○之證述、證人王建梆與丙○○分別被訴詐
    欺案件之起訴書、判決書等資料為其主要論據。訊據被告堅
    詞否認有何詐取丙○○帳戶之犯行，辯稱：案發當時在公關
    店任職，因而認識丙○○，丙○○在外面欠很多錢，自己要
    把帳戶拿去賣，伊還勸丙○○不要把帳戶拿去賣等語。經查
    ：
(一)、丙○○於九十六年八月三日某時，在臺北市○○○路附近某
    處，將自己所有之臺灣中小企業銀行（下稱中小企銀）楊梅
    分行00000000000號帳戶之存摺、提款卡及密碼等資料交予
    甲○○；嗣經詐欺集團成員取得上開帳戶資料後，即於九十
    六年八月八日向劉宜樺誆稱其轉帳交易誤設定為月付模式，
    需依指示至提款機操作以變更設定，劉宜樺不疑有他而陷於
    錯誤，依詐騙集團成員指示於同日匯出新臺幣（下同）一萬
    零六百五十四元、八千零九十三元至丙○○上開帳戶內；同
    日晚間詐欺集團成員又撥打電話聯絡戴如婷，誆稱其於洗衣
    店付款時誤設定為分期付款，需依指示至提款機操作以取消
    設定，戴如婷不疑有他而陷於錯誤，依詐騙集團成員指示操
    作，於同日匯出一萬六千八百九十五元至丙○○上開帳戶內
    ；同日晚間詐欺集團成員又撥打電話聯絡黃振哲，自稱係白
    媽媽衣舖之員工，向其誆稱轉帳付款誤設定為每月固定轉帳
    ，需依指示至提款機操作以解除設定，黃振哲不疑有他而陷
    於錯誤，依詐騙集團成員指示操作提款機，於同日晚間匯出
    一萬零八百七十五元至丙○○上開帳戶內，丙○○因此涉有
    幫助詐欺罪嫌，並經台灣桃園地方法院以九十七年度桃簡字
    第三三九一號判決判處拘役四十五日確定等情，業據證人丙
    ○○於偵訊及本院審理時證述明確（偵字卷第126至127頁，
    審判筆錄第3至5頁），並有前開判決書暨聲請簡易判決處刑
    書各一份在卷可稽（偵緝字卷第22至26頁），自堪認定屬實
    。
(二)、惟證人丙○○交付帳戶資料之原因與對象為何？是否遭詐騙
    而交付帳戶資料？實為本案之關鍵。而證人丙○○於偵查及
    本院審理時雖證稱：曾把帳戶交給他人而犯幫助詐欺罪，帳
    戶是交給王建梆，是透過乙○○才認識王建梆，一開始是乙
    ○○跟我要帳戶，他跟王建梆坐車到我錦州街租屋處，問我
    有沒有裡面是沒有錢、沒有用的帳戶，要做為網路拍賣所用
    ，我有交付中小企銀的存摺、印章、提款卡給乙○○，後來
    他們又跟我一起坐車說服我去辦新的帳戶，乙○○先在三重
    下車，他也去辦帳戶，所以王建梆帶我去其他地方開戶等語
    （審判筆錄第2至4頁）；但參酌證人丙○○同時證稱：當初
    他們說交帳戶只是要做拍賣，我當初會相信他們，是因為我
    有點喜歡乙○○，他們同時拿這麼多帳戶，我心裡有疑慮，
    但那時喜歡乙○○的想法大於疑慮，所以沒有去問（審判筆
    錄第5至6頁），可知證人丙○○雖可預見將帳戶交給別人使
    用，有可能被持以作為幫助他人犯罪之工具，但因內心喜歡
    被告，方在不違背本意之情況下交付帳戶資料，復因此被法
    院認定具有幫助詐欺之主觀犯意，而被判處前開罪刑。準此
    ，證人丙○○並非在被告施用詐術之情況下，毫無起疑而誤
    信為真，方將其所有之帳戶交付。又證人丙○○證稱被告亦
    有交付帳戶給證人王建梆，則被告自有可能係相信證人王建
    梆之說詞，誤認交付帳戶之目的係供網路拍賣交易使用，方
    一同勸說證人丙○○交付帳戶，故光憑證人丙○○上開證詞
    ，尚不足以認定被告與證人王建梆有一起謊稱要做網路拍賣
    事業，而詐取證人丙○○帳戶之犯意聯絡。至證人王建梆雖
    到庭具結作證，然其先稱不認識丙○○，經本院提示其所犯
    詐欺罪之判決後，又改稱跟丙○○是在林森北路上班的地方
    認識的，丙○○就是賣帳戶，沒有什麼作網拍需要帳戶的說
    詞云云（審判筆錄第7至9頁），是其所述前後不一，已難盡
    信。復觀諸被告於檢察官偵訊時供稱有聽丙○○說過要提供
    帳戶給王建梆作網路拍賣，但沒有幫王建梆向丙○○借帳戶
    （偵查卷第17頁）；嗣於本院準備程序改稱丙○○自己說要
    作網路拍賣，要把帳戶交給別人，我還勸他不要這樣做（本
    院卷第34頁）；於證人丙○○作證完畢時稱拿帳戶的人是王
    建梆，說要作網拍，會賺錢；但於王建梆作證完畢後又附合
    改稱：丙○○就是缺錢要賣帳戶，因為丙○○有跟王建梆聊
    過，知道王建梆在收購帳戶（審判筆錄第9頁）云云，前後
    差距甚大，但斟酌一般人於案發初始所為之陳述，較少權衡
    己身之利害得失，且本案被告案發初始所為之供述，與證人
    丙○○證述情節較為吻合，自應以其與證人丙○○所述相符
    部分，較為可採。證人王建梆前開證詞，顯為迴避自身責任
    之詞，不足採信。
(三)、綜上所述，被告之供詞前後反覆，雖難盡信為真，但依證人
    丙○○證述之內容，可知主要負責收集帳戶之人係證人王建
    梆，而證人丙○○對於證人王建梆收集帳戶之說詞，有所懷
    疑，僅因當時喜歡被告之因素大於疑慮，所以交付帳戶，足
    見證人丙○○並未陷於錯誤，而係自己衡量利害得失後同意
    交付帳戶，此亦為證人丙○○嗣後被判處幫助詐欺罪刑之原
    因。而被告縱有一同向證人丙○○陳稱證人王建梆要作網路
    拍賣事業，需要帳戶，但尚乏相關證據足認被告知悉上開說
    詞係屬虛構，被告與證人王建梆間有詐欺之犯意聯絡。此外
    ，本案復查無其他積極證據足以證明被告確有起訴書所指之
    詐欺犯行，並使本院達到確信。揆諸前開法律規定及判例意
    旨，自應為被告無罪之諭知。
據上論斷，應依刑事訴訟法第三百零一條第一項，判決如主文。
本案經檢察官盧姿如到庭執行職務。
中    華    民    國    98    年  12    月     7      日
                  刑事第十八庭    審判長法  官  游士珺
                                        法  官  彭慶文
                                        法  官  林芳華
上正本證明與原本無異。
如不服本判決應於收受送達後10日內向本院提出上訴書狀，並應
敘述具體理由；其未敘述上訴理由者，應於上訴期間屆滿後20日
內向本院補提理由書（均須按他造當事人之人數附繕本）「切勿
逕送上級法院」。告訴人或被害人如對於本判決不服者，應具備
理由請求檢察官上訴，其上訴期間之計算係以檢察官收受判決正
本之日期為準。
                                        書記官  許婉如
中    華    民    國    98    年    12    月    7     日

司法院資訊處製作；財團法人民間司法改革基金會備份。
